# 关于处置持有的上市公司股票导致长投核算方法转换的会计处理

提问人：天外的星 1125 时间：2015-03-14 10:32:44
请教陈老师： 2005 年集团公司A购买了跟其无关联关系的B公司股权25%，对B公司有重大影响，按照权益法对B公司的长投进行核算。假设 2008 年B公司上市成功，B公司由于发行股票使其净资产由 400 万变更为 4000 万。在当年（ 2008 年）集团A确认了资本公积——其他资本公积（被投资单位其他权益变动） 400 万。假设集团A公司持股25%，折合成股数为 100 万股。截至 2014 年 1 月 1 日，集团A账面：长期股权投资——成本 100 万 长期股权投资——损益调整 100 万 长期股权投
资——其他权益变动 400 万
2014 年 1 月 2 日，集团A出售其持有的B公司股票 20 万股，对B公司的股权变更为15%，不再对B公司产生重大影响，长期股权投资的核算由权益法变为成本法，改为可供出售金融资产列示。 出售 4000 万股票后，集团A账面： 集团A账面：长期股权投资——成本 60 万 长期股权投资——损益调整 100 万 长期股权投资——其他权益变动 400 万 根
据《企业会计准则第 2 号——长期股权投资（ 2014 年修订）》第十五条第一款规定：“投资方因处置部分股权投资等原因丧失了对被投资单位的共同控制或重大影响的，处置后的剩余股权应当改按《企业会计准则第 22 号——金融工具确认和计量》核算，其在丧失共同控制或重大影响之日的公允价值与账面价值之间的差额计入当期损益。原股权投资因采用权益法核算而确认的其他综合收益，应当在终止采用权益法核算时采用与被投资单位直接处置相关资产或负债相同的基础进行会计处理。”我理解应做如下会计分录：借：
可供出售金融资产——成本 560 万 贷：长期股权投资 560 万由于终止采用权益法核算，将原计入资本公积的其他所有者权益变动全部转入当期损益：借：资本公积——其他资本公积 400 万 贷：投资收益 400 万
上述会计处理相当于将资本公积一次性释放至损益，即将B公司股票浮盈一次性体现出来，导致在以后年度再出售B公司股票时确认的投资收益减少（因为股票的成本由 1 元/股（ 100 万元/100万股）变更为（560/80）元/股。 不知道理解的是否准确，总觉得一次性将股票的收益体现出来不妥，请陈老师指正。

回答人：chenyiwei
你的处理基本合理。丧失重大影响转为“三无”股权投资后，剩余股权要按公允价值重新计量，处置日公允价值就是后续作为金融资产核算的成本基础。这是“跨越会计处理界线”原则的要求。不存在“一次性将股票的收益体现出来不妥”的问题。